【裁判字號】    98,易,302
【裁判日期】    980831
【裁判案由】    詐欺
【裁判全文】
臺灣士林地方法院刑事判決               98年度易字第302號
公  訴  人  臺灣士林地方法院檢察署檢察官
被      告  乙○○
上列被告因詐欺案件，經檢察官提起公訴（98年度偵字第2982號
、第5027號、第5182號），本院判決如下
    主  文
本件免訴。
    理  由
一、公訴意旨略以：被告乙○○明知詐欺集團等不法份子經常利
    用他人存款帳戶存摺、提款卡、密碼轉帳等方式，獲取不法
    利益並逃避執法人員之追查，且依其社會經驗，應有相當之
    智識程度可預見其提供帳戶之存摺、提款卡、密碼等供他人
    使用，將幫助他人從事詐欺取財之犯行，仍不違反其本意，
    並基於幫助以詐欺取財之犯意，於民國97年11月4 日前之某
    日，在不詳地點，將其申辦之永豐商業銀行（下稱永豐銀行
    ）社子分行帳戶（帳號：00000000000000號）、渣打國際商
    業銀行（下稱渣打銀行）埔心分行帳戶（帳號：0000000000
    000000號）提款卡及存摺交付並告知提款卡密碼予某真實姓
    名、年籍不詳之詐欺集團成員使用，嗣該詐欺集團成員基於
    詐欺取財之犯意，詐騙甲○○等人，致甲○○等人陷於錯誤
    ，分別匯款至乙○○之前揭帳戶內（詐騙時間、方式、金額
    及匯款帳號，如附表所示），嗣甲○○等人發覺受騙報警，
    始循線查獲上情。因認被告涉犯刑法第30條第1 項幫助犯刑
    法第339 條第1 項詐欺取財罪嫌，且被告以一行為觸犯相同
    數罪名，為想像競合犯，應從一重處斷等語。
二、按案件曾經判決確定者，應諭知免訴之判決，並得不經言詞
    辯論為之，刑事訴訟法第302 條第1 款、第307 條，分別定
    有明文。又按此項一事不再理之原則，關於實質上一罪或裁
    判上一罪，均有其適用。想像競合犯係裁判上一罪，其一部
    分犯罪行為曾經判決確定者，其效力當然及於全部，並以先
    確定者有既判力之拘束力，故檢察官復將其他部分重行起訴
    ，即應諭知免訴之判決（最高法院88年台上字第3802號判決
    可資參照）。
三、經查：
(一)、被告乙○○基於幫助詐欺之不確定故意，於97年間某日在某
    不詳地點，將其個人所開立之永豐銀行社子分行帳戶（帳號
    ：00000000000000號）之存摺、提款卡及密碼，交付予某不
    詳年籍姓名之詐欺集團成員，嗣該詐欺集團某成員於97年11
    月4 日晚間9 時44分許，撥打被害人蔡靜玫之電話，向蔡靜
    玫佯稱蔡靜玫先前向雅虎奇摩購物網站購買商品，本來是一
    次付清貨款卻被誤設定成分期付款，需至提款機前按其指示
    操作即可取消分期付款云云，致蔡靜玫陷於錯誤，而於97年
    11 月4日晚間11時49分許，在某永豐商業銀行提款機，將新
    臺幣（下同）81,000元匯至乙○○所申辦之前開帳戶內之犯
    行，業經臺灣桃園地方法院檢察署檢察官以98年度偵緝字第
    76 2號聲請簡易判決處刑，並經臺灣桃園地方法院於98年5
    月20日以98年度壢簡字第1242號刑事簡易判決判處有期徒刑
    2 月，如易科罰金，以新臺幣1,000 元折算1 日，嗣被告提
    出上訴後，復於98年8 月14日撤回上訴確定，此有該案聲請
    簡易判決處刑書、簡易判決書、臺灣高等法院被告前案紀錄
    表、蓋有臺灣桃園地方法院收文戳記之刑事撤回上訴狀及臺
    灣桃園地方法院公務電話記錄各1 份附卷可稽（參見本院卷
    第5 頁至第7 頁、第14頁至第19頁、第31頁至第34頁），應
    甚明確。而核前開判決確定之犯罪事實，其被害人、被害時
    間、金額及被害人匯入款項之被告帳戶等情，均與本案起訴
    所指附表編號3 所示內容相同，顯指被告同一犯罪事實無訛
    。
(二)、又查，被告於本院準備程序中供稱：伊係依報紙所載廣告，
    撥打電話與一位姓名年籍不詳之成年男子聯絡，並於97年11
    月間某日在社子菜市場前，以2,000 元之代價，一次將其所
    開立之前揭永豐銀行社子分行及渣打銀行埔心分行等二個銀
    行帳戶之存摺、提款卡及密碼售予該男子等語在卷（參見本
    院卷第27頁）。經核本案附表編號1 、2 所示被害人甲○○
    、初金鐘遭詐欺取財之日期分別為97年11月4 日及同年11月
    5 日，而前揭經臺灣桃園地方法院判決確定案件中（即附表
    編號3） ，被害人蔡靜玫遭詐欺取財之日期則為同年11月4
    日，兩案被害人遭詐騙之時間極為接近，且被害人因遭詐騙
    而匯入款項之帳戶，均為被告所申辦之永豐銀行社子分行帳
    戶，至附表編號2 部分，則另有部分款項同時匯入被告申辦
    之渣打銀行埔心分行帳戶，堪認極有可能係同一詐欺集團所
    為；參以一人同時提供數個帳戶供詐欺集團使用，誠屬常見
    ，從而，被告供稱其係於同時、地，將其所有之前開永豐銀
    行社子分行及渣打銀行埔心分行帳戶之存摺、提款卡（連同
    密碼），交付予真實姓名年籍不詳之成年男子，進而幫助該
    成年男子所屬詐騙集團成員對被害人甲○○、初金鐘、蔡靜
    玫等人為詐欺取財犯行等語，尚非無據，應可採信。綜上，
    被告既係以一次交付數個帳戶之存摺、提款卡（連同密碼）
    之行為，幫助詐欺集團為數個詐欺犯行，自應論以想像競合
    犯之裁判上一罪，即本案被告被訴犯行，與前開確定判決所
    認定之被告犯罪事實，要屬裁判上一罪之同一案件無訛。
四、從而，本案被告犯行，應為前開確定判決之既判力效力所及
    ，揆諸前開說明，本件爰不經言詞辯論，逕諭知免訴之判決
    。
據上論斷，應依刑事訴訟法第302 條第1 款、第307 條，判決如
主文。
中     華     民    國    98    年     8    月    31  日
                  刑事第六庭審判長法 官   汪梅芬
                                  法 官   莊明達
                                  法 官   吳祚丞
以上正本證明與原本無異。
如不服本判決應於收受正本後10日，向本院提出上訴書狀。
                            書記官  陳紀元
中    華    民    國    98    年    8     月    31    日
附表：
┌──┬───┬───────┬────┬────┬────┐
│編號│被害人│遭詐騙方式    │匯款時間│匯款至被│被告帳戶│
│    │      │              │        │告前揭帳│        │
│    │      │              │        │戶之金額│        │
│    │      │              │        │（新臺幣│        │
│    │      │              │        │）      │        │
├──┼───┼───────┼────┼────┼────┤
│ 1  │甲○○│於97年11月3日 │97年11月│4,980元 │永豐銀行│
│    │      │見網路上缺錢可│4日12時 │        │社子分行│
│    │      │貸款之廣告，即│11分    │        │        │
│    │      │留下個人資料，│        │        │        │
│    │      │97年11月4日「 ├────┼────┼────┤
│    │      │張代書」電稱：│97年11月│14,200元│永豐銀行│
│    │      │可幫其成功貸款│4日下午5│        │社子分行│
│    │      │，但須先支付手│時許    │        │        │
│    │      │續費云云。    │        │        │        │
├──┼───┼───────┼────┼────┼────┤
│ 2  │初金鐘│於97年11月4日 │97年11月│3,250元 │永豐銀行│
│    │      │在雅虎奇摩拍賣│4日下午2│        │社子分行│
│    │      │網站見銀行貸款│時30分  │        │        │
│    │      │廣告，即留下個├────┼────┼────┤
│    │      │人資料予「邱先│97年11月│16,200元│永豐銀行│
│    │      │生」，後「邱先│4日     │        │社子分行│
│    │      │生」回電稱：辦├────┼────┼────┤
│    │      │理貸款需先付手│97年11月│13,800元│渣打銀行│
│    │      │續費云云。    │5日下午3│        │埔心分行│
│    │      │              │時52分  │        │        │
│    │      │              ├────┼────┼────┤
│    │      │              │97年11月│20,000元│渣打銀行│
│    │      │              │5日下午4│        │埔心分行│
│    │      │              │時許    │        │        │
├──┼───┼───────┼────┼────┼────┤
│ 3  │蔡靜玫│接獲電話稱其於│97年11月│81,000元│永豐銀行│
│    │      │雅虎奇摩網站購│4日晚間 │        │社子分行│
│    │      │物時，誤簽分期│11時49分│        │        │
│    │      │付款同意書，需│許      │        │        │
│    │      │至自動櫃員機解│        │        │        │
│    │      │除設定云云。  │        │        │        │
└──┴───┴───────┴────┴────┴────┘


司法院資訊處製作；財團法人民間司法改革基金會備份。
